【裁判字號】    97,訴,382
【裁判日期】    970903
【裁判案由】    停車場法
【裁判全文】
高雄高等行政法院判決
                                     97年度訴字第00382號
                              .
原      告  棠宇建設有限公司
代  表  人  甲○○
原      告  乙○○
被      告  高雄縣政府
代  表  人  丙○○縣長
訴訟代理人  丁○○
上列當事人間停車場法事件，原告不服交通部中華民國97年3月1
1日交訴字第0970019570號訴願決定，提起行政訴訟，本院判決
如下：
    主  文
原告之訴駁回。
訴訟費用由原告負擔。
    事實及理由
一、緣原告乙○○所有坐落高雄縣鳥松鄉○○段第224、232、23
    3及234地號土地（下稱系爭土地），由原告棠宇建設有限公
    司（下稱棠宇公司）於民國95年5月間以起造人名義向被告
    申請興建集合住宅，並於95年7月12日取得建造執照在案。
    嗣被告為因應高雄縣鳥松鄉○○段227及245地號現有公園土
    地上之停車需求，乃於該公園聯絡道路上（面向系爭土地之
    左側）劃設14個路邊停車位（下稱系爭停車位）。原告以系
    爭停車位將影響日後施工車輛及大樓興建完成後住戶車輛之
    出入為由，分別於95年4月13日及96年5月14日向被告申請塗
    銷系爭停車位，經被告以96年5月23日府觀管字第096012161
    3號及96年6月11日府觀管字第0960134767號函予以否准。原
    告不服，提起訴願，經交通部以96年9月29日交訴字第09600
    43025號訴願決定撤銷原處分，由被告另為適法之處分。嗣
    被告於96年10月31日辦理會勘後，以96年12月12日府觀管字
    第0960285193號及第0960285167號函，否准原告前揭塗銷停
    車位之申請。原告不服，提起訴願，亦遭決定駁回，原告仍
    不服，遂提起本件行政訴訟。
二、本件原告棠宇公司未於言詞辯論期日到場，據原告乙○○於
    言詞辯論期日到場及渠等提出書狀為聲明及陳述如下：
（一）按「行政機關行使裁量權，不得逾越法定之裁量範圍，並
      應符合法規授權之目的。」行政程序法第10條定有明文，
      是行政機關就其依法得予裁量之事項，仍不得越權或濫權
      ，否則，仍屬違法。按停車場法第12條第1項固規定，地
      方主管機關為因應停車之需要，得視道路交通狀況，設置
      路邊停車場，並得向使用者收取停車費，但同條第2項則
      規定：「依前項設置之路邊停車場，應隨路外停車場之增
      設或道路交通之密集狀況予以檢討廢止或在交通尖峰時段
      限制停車，以維道路原有之功能。」可知停車場法第12條
      第1項授權地方主管機關得視道路交通狀況，設置路邊停
      車場，乃指按當時實際道路交通狀況而言，而非未來、不
      確定或主觀揣測之狀況甚明，從而，被告以所謂考量「日
      後」違規停車破壞公園景觀並維持環湖道路全線寬敞等為
      由，設置系爭停車位，即顯已違上述停車場法授權之目的
      ，難謂適法。尤其，被告原於系爭停車位右側前已設置有
      一排路邊停車位，其使用者已廖廖無幾，此為被告所不否
      認，則被告再增設系爭停車位，顯無必要。
（二）原告之集合住宅，目前固尚未建築完成，但已獲發給建造
      執照，而建照申請當時系爭道路為12.3米，茲被告增設系
      爭停車位後，道路之寬度剩餘5米，即已改變原告原建照
      申請當時之設置、規劃條件，就原告已獲准許之建造執照
      權益，難謂無損害。且原告既已獲准建造，雖尚未建築完
      成，但原告依建照建造完成之期待權，仍應受保障，因此
      ，自不能以原告尚未建築完成，即謂本件無高雄縣路邊停
      車場設置及廢止基準第6條第1項第2款及第3款之適用，被
      告所為相反主張，顯亦無足採。
（三）增設系爭停車位之後，前揭道路寬度即僅餘5米左右，依
      其寬度，雖仍得雙向通行車輛，但若再考量兩側行人通行
      ，則上述寬度即顯然有礙車輛及行人通行安全，被告未及
      考慮上開因素，亦有未合等語，聲明求為判決撤銷訴願決
      定及原處分，並請求命被告作成塗銷系爭路邊停車位之行
      政處分。
三、被告則以：
（一）本件系爭停車位究是否設置，應設於何處，依停車場法第
      12條第1項之規定，停車場地方主管機關基於公益需要，
      自得依職權自由裁量（最高行政法院54年判字第24號判決
      參照）。因此，被告劃設系爭停車位係基於行政權之作用
      ，為管理交通秩序等公益上之目的，通盤考量後所為之裁
      量行政措施，人民自應受拘束（最高行政法院76年判字第
      1888號判決參照）。而系爭停車位周遭有餐廳及景點，用
      餐時分及例假日使用率頗高，並非原告所稱使用者寥寥無
      幾；況且，現代福利國家施政本應未雨綢繆，亦即行政須
      有前瞻性，始能謀民眾之最大福利，此即計畫行政興起之
      由來，停車場法第12條不獨為裁量行政之規定，且為計畫
      行政之表彰，原告訴陳設置路邊停車場應視當時之實際道
      路交通狀況云云，顯不足採。
（二）再者，原告棠宇公司前雖取得被告核發之集合住宅建造執
      照在案，然被告並未附帶保證建築基地外之現況保持不變
      。蓋建造執照之核發，乃係確認其符合於相關建築技術規
      則，而維公共安全，並非完工保證書，建築基地外之環境
      情況如有變化，應由起造人變更設計妥為因應，而非本末
      倒置要求外部環境及建照核發機關予以配合，故原告並無
      信賴保護之情形，既無信賴保護之情形，何來期待權受侵
      害之有？要不得以此作為塗銷系爭停車位之理由，原告訴
      陳依建照建造完成之期待權，應受保障云云，洵屬無據。
（三）另依道路交通安全規則之規定，行人及車輛通行之順序、
      路權歸屬、應注意事項等，皆定有明文，車輛交會遇有行
      人時，自應依該規則辦理；況且，社會秩序之維持繫乎倫
      理道德，國民生活行止應合乎禮讓之要求，斷無爭先恐後
      、互不相讓之理，原告訴陳系爭停車位若再考量兩側行人
      通行，則道路寬度顯然有礙車輛及行人通行安全云云，舉
      例偏頗，委實難採等語，資為抗辯，並聲明求為判決駁回
      原告之訴。
四、本件原告棠宇公司經合法通知，未於言詞辯論期日到場，核
    無行政訴訟法第218條準用民事訴訟法第386條所列各款情形
    ，爰依被告之聲請，由其一造辯論而為判決，先此敘明。
五、本件兩造之爭點為：被告於高雄縣鳥松鄉○○段227及245地
    號現有公園土地之聯絡道路上劃設系爭停車位，有無違誤？
    又原告依法得否請求被告塗銷系爭停車位之設置？茲分述如
    下：
（一）按「本法所稱主管機關︰在中央為交通部；在直轄市為直
      轄市政府；在縣（市）為縣（市）政府。」「地方主管機
      關為因應停車之需要，得視道路交通狀況，設置路邊停車
      場，並得向使用者收取停車費。」分別為停車場法第3條
      及第12條第1項所明定。次按「路邊停車位符合下列條件
      者，得申請辦理塗銷停車位，經本府（交通局）或各鄉鎮
      市公所會同警察機關等相關單位實地會勘，依實際出入需
      要決定之：．．．（2）大廈或集合住宅公共出入口。（3
      ）建築物附設合法停車空間之車輛專用道或依法核准自備
      停車位之出入口．．．。」為高雄縣路邊停車場設置及廢
      止基準（下稱廢止基準）第6條第1項第2款及第3款所明定
      。又上開廢止基準乃被告基於上開停車場法之授權，為統
      一高雄縣內路邊停車場之設置及廢止，基於法定職權所發
      布之法規命令或裁量性之行政規則，因未逾越停車場法之
      授權範圍且與其立法意旨無違，本院自得予以援用，先此
      說明。
（二）本件原告乙○○所有系爭土地，由原告棠宇公司於95年5
      月間以起造人名義向被告申請興建集合住宅，並於95年7
      月12日取得建造執照在案。嗣被告為因應高雄縣鳥松鄉○
      ○段227及245地號現有公園土地上之停車需求，乃於該公
      園聯絡道路上（面向系爭土地之左側）劃設系爭停車位。
      原告以系爭停車位將影響日後施工車輛及大樓興建完成後
      住戶車輛之出入為由，分別於95年4月13日及96年5月14日
      向被告申請塗銷系爭停車位，經被告以96年5月23日府觀
      管字第0960121613號及96年6月11日府觀管字第096013476
      7號函予以否准。原告不服，提起訴願，經交通部以96年9
      月29日交訴字第0960043025號訴願決定撤銷原處分，由被
      告另為適法之處分。嗣被告於96年10月31日辦理會勘後，
      以96年12月12日府觀管字第0960285193號及第0960285167
      號函，否准原告前揭塗銷停車位之申請等情，有上開土地
      登記謄本、現場平面示意圖、被告（95）高縣建造字第01
      510號建造執照、前揭函文、交通部訴願決定及96年10月3
      1日鳥松鄉○○段227地號縣有公園用地路邊停車位塗銷會
      勘簽到簿及被告96年12月12日府觀管字第0960285193號函
      附原處分卷、訴願卷及本院卷可稽，應堪認定。
（三）經查，依上開廢止基準第6條第1項第2款及第3款規定，被
      告所設置之路邊停車位如有位於大廈或集合住宅公共出入
      口，或建築物附設合法停車空間之車輛專用道或依法核准
      自備停車位之出入口者，經被告或各鄉鎮市公所會同警察
      機關實地會勘，始得依實際出入需要決定而塗銷該停車位
      。本件原告棠宇公司雖以起造人名義向被告申請於系爭土
      地興建集合住宅，並已取得被告所核發之前揭建造執照，
      然該集合住宅尚未動工興建，亦未建築完成等情，除如前
      述外，為兩造所不爭執，並有兩造所拍攝之現場照片附卷
      可參，系爭土地上原告既未建築完成集合住宅，且系爭停
      車位亦非位於其他大廈或集合住宅公共出入口，或建築物
      附設合法停車空間之車輛專用道或依法核准自備停車位之
      出入口，顯與上開廢止基準第6條第1項第2款及第3款規定
      塗銷系爭停車位之要件未合，是原告自不得依該規定向被
      告申請塗銷系爭停車位，已甚明確。
（四）次依上開停車場法第12條第1項規定，地方主管機關為因
      應停車之需要，得視道路交通狀況，設置路邊停車場，此
      乃地方主管機關基於法律授權，斟酌該路段之道路交通狀
      況及有無設置路邊停車場之必要，所為之行政裁量措施。
      本件被告以高雄縣鳥松鄉○○段227、245地號縣有公園土
      地因毗鄰清湖風景特定區，附近有澄清湖環湖道路（即文
      前路）經過，風景優美，遊客日多，為避免交通紊亂及違
      規停車破壞該區觀光景觀，乃依上開停車場法第12條第1
      項規定，在該公園聯絡道路上（面向系爭土地之左側）劃
      設系爭路邊停車位等情，業據被告陳述在卷，並有上開土
      地登記謄本及現場平面示意圖可參。又上開公園聯絡道路
      其最窄部分之寬度為12.3公尺（已扣除先前即已存在面向
      系爭土地之右側地磚植草路邊停車位之寬度），劃設系爭
      停車位後最窄部分約5.3公尺，其餘之寬度均在5.3公尺以
      上，為兩造所不爭執，復有前揭現場平面示意圖可稽。參
      酌目前2000c.c車輛之寬度約1.7公尺計算，縱有兩車交會
      ，上開公園聯絡道路於劃設系爭路邊停車位後，對於通行
      並無影響；此外，被告於原告申請塗銷系爭路邊停車位後
      ，曾於96年10月31日下午2時30分許，會同原告、被告所
      屬警察局交通警察隊及觀光交通局至現場會勘結果，認該
      公園聯絡道路上（面向系爭土地之左側）劃設系爭路邊停
      車位後之寬度，尚足供車輛通行，且原告所擬新建之前揭
      集合住宅尚未完成，不符前揭廢止基準第6條第1項各款所
      規定得塗銷之要件，而否准原告之申請等情，亦有96年10
      月31日鳥松鄉○○段227地號縣有公園用地路邊停車位塗
      銷會勘簽到簿及被告96年12月12日府觀管字第0960285193
      號函附原處分卷可參。本件系爭路邊停車位之設置與廢止
      既屬被告本於地方主管機關之法定職權，得予以斟酌裁量
      認定之事項，且未逾越權限或濫用權利等違法情事，則被
      告以系爭路邊停車位之設置對於通行並無影響，且原告所
      擬新建之前揭集合住宅尚未完成，而否准原告塗銷路邊停
      車位之申請，於法即無不合。原告以前揭情詞所為爭議，
      顯有誤解，不足採取。
六、綜上所述，原告上述主張均非可採。被告以原告未符合上開
    廢止基準之規定，否准其塗銷高雄縣鳥松鄉○○段227、245
    地號縣有公園土地聯絡道路上系爭路邊停車位之申請，即無
    不合。訴願決定遞予維持，亦無違誤。原告訴請撤銷原處分
    及訴願決定，並命被告作成塗銷系爭路邊停車位之行政處分
    ，即無理由，應予駁回。又本件事證已臻明確，兩造其餘攻
    擊防禦方法，均核與本件判決結果不生影響，爰不一一論述
    。
七、據上論結，本件原告之訴為無理由，依行政訴訟法第200條
    第2款、第98條第1項前段、第104條、第218條、民事訴訟法
    第85條第1項前段、第385條第1項前段，判決如主文。
中    華    民    國    97    年      9    月   3    日
          高雄高等行政法院第三庭
                      審判長法官  邱  政  強
                            法官  李  協  明
                            法官  詹  日  賢
以上正本係照原本作成。
如不服本判決，應於判決送達後20日內向本院提出上訴書狀，其
未表明上訴理由者，應於提起上訴後20日內向本院提出上訴理由
書（須按對造人數附繕本）；如於本判決宣示或公告後送達前提
起上訴者，應於判決送達後20日內補提上訴理由書（須附繕本）
。未表明上訴理由者，逕以裁定駁回。
中    華    民    國    97    年      9    月   3    日
                          書記官  宋  鑠  瑾


司法院資訊處製作；財團法人民間司法改革基金會備份。
